臺灣桃園地方法院刑事判決
110年度金訴字第59號
110年度金訴字第87號
公  訴  人  臺灣桃園地方檢察署檢察官
被      告  陳怡璇



上列被告因詐欺等案件，經檢察官提起公訴（109年度偵字第918
3號、109年度偵緝字第1994號）及追加起訴（110年度偵字第455
4號），本院判決如下：
    主  文
陳怡璇犯如附表「罪名及宣告刑」欄所示之罪，各處如附表「罪
名及宣告刑」欄所示之刑。應執行有期徒刑壹年捌月。
    事  實
陳怡璇於民國108年12月初某日，在網路臉書某社團找工作，經
通訊軟體LINE將暱稱「李育豪」之真實姓名年籍不詳之成年人加
為好友，因而得知工作內容為陳怡璇提供其個人帳戶供匯入款項
使用，並依「李育豪」指示提領匯入該帳戶之款項，再依指示交
款予「李育豪」派來之成年男性專員，陳怡璇即可獲取提領金額
之4％作為報酬，而以陳怡璇之智識程度與社會經驗，應可知悉一
般人均可自由至金融機構櫃臺或自動櫃員機提領款項，毋庸以高
額報酬聘請他人為之，亦明知上開應徵的工作內容僅係提供帳戶
、領款及交款等簡單事項，卻能領取高額報酬，其可預見所提領
之款項可能係詐欺犯罪所得，且領取及交出後即難以追查該犯罪
所得之去向，詎陳怡璇竟基於該結果之發生不違背其本意之不確
定故意，與「李育豪」及「李育豪」派來之成年男性專員（下稱
專員），共同基於3人以上共同詐欺取財及洗錢之犯意聯絡，由
陳怡璇以LINE將其所有之台新國際商業銀行00000000000000號（
下稱台新銀行帳戶）、中華郵政股份有限公司台北光武郵局帳號
00000000000000號帳戶（下稱郵局帳戶）之帳號傳送予「李育豪
」，而提供上開2帳戶帳號供「李育豪」所屬詐欺集團使用。嗣
由該詐欺集團之成員於附表所示之時間，撥打電話予附表所示之
被害人，以附表所列之詐騙方式，致渠等陷於錯誤，依指示於附
表所載之匯款時間，匯入金錢至陳怡璇所有如附表所示之帳戶內
，再由陳怡璇依「李育豪」之指示，於附表所示提款時間及地點
，提領如附表所示之金額，復依「李育豪」指示，於108年12月1
8日下午3時30分許，在桃園市○○區○○路000號台新銀行桃園分行
（下稱台新銀行桃園分行）對面，將領得之現金新臺幣（下同）
共83萬元交予「李育豪」派來之專員，以此方法製造金流之斷點
，隱匿上開詐欺所得款項之去向。嗣吳春慧、黃美枝發覺受騙報
警處理而循線查獲上情。
    理  由
一、證據能力：
（一）被告陳怡璇及檢察官就本判決所引用被告以外之人於審判
      外之言詞或書面陳述，均未於言詞辯論終結前聲明異議，
      本院審酌上開證據作成時之情況，認以之作為證據應屬適
      當，依刑事訴訟法第159條之5規定，該等證據自均有證據
      能力。
（二）本院所引用非供述證據部分，並無證據證明係公務員違背
      法定程序所取得，依刑事訴訟法第158條之4反面解釋，即
      具證據能力。
二、認定犯罪事實所憑證據及理由：
　　訊據被告矢口否認有何犯行，辯稱：其係在網路找工作時，
    自稱「李育豪」之成年男子與其聯絡，表示其只要將上揭台
    新銀行及郵局帳戶出租予「李育豪」經營虛擬貨幣綁定帳戶
    使用，其再依指示去領款，即可獲得所提領款項之4％金額作
    為報酬，其覺得「李育豪」與前來向其收錢之專員係同一人
    ，「李育豪」說這是合法工作，其不知道該等帳戶會遭詐騙
    集團使用，其自己也是被騙云云。惟查：
（一）不爭執之事實：
　    被告在網路臉書社團找工作，而與「李育豪」聯繫知悉其
      工作內容後，提供其所有如附表所示之2帳戶供「李育豪
      」使用，嗣告訴人吳春慧及黃春枝等2人（下稱告訴人吳
      春慧等2人）遭「李育豪」所屬詐騙集團成員，施用詐術
      而匯款至被告所有如附表所載之帳戶後，由被告依「李育
      豪」指示，於附表所示之提款時間、地點，提領如附表所
      載之提款金額，復依「李育豪」指示，在台新銀行桃園分
      行對面，將其提領之83萬元，交予「李育豪」派來之專員
      乙節，被告於審判中並不爭執，並經告訴人吳春慧等2人
      於警詢中證述屬實，且有被告所有郵局帳戶之開戶基本資
      料、查詢12個月/彙總登摺明細、客戶歷史交易清單、被
      告所有台新銀行帳戶之客戶基本資料、台幣存款歷史交易
      明細查詢資料、告訴人吳春慧提供之郵政入戶匯款申請書
      影本、告訴人黃春枝提供之LINE對話截圖、玉山銀行匯款
      申請書影本各1份在卷可憑，復有被告提領台新銀行帳戶
      金額之監視器翻拍照片附卷足證，是此部分事實，堪以認
      定。
（二）本案爭點：被告是否基於3人以上共同詐欺取財及洗錢之
      不確定故意，而將其所有如附表所示之2帳戶供「李育豪
      」所屬詐欺集團作為收受詐財犯罪所得使用，復依「李育
      豪」提領犯罪所得後交予專員以製造金流斷點。經查：
　１、按金融帳戶為個人理財之工具，申請開設金融帳戶並無任
      何特殊之限制，一般民眾皆可以存入最低開戶金額之方式
      申請開戶，一個人可以在不同之金融機構申請多數之存款
      帳戶使用，並無何困難，此乃眾所週知之事實。若有非親
      非故之人不以自己名義申請開戶，反而向他人蒐集金融機
      構帳戶供己使用，衡情當能預見蒐集金融帳戶者，係將所
      蒐集之帳戶用於從事財產犯罪。況現今社會上，詐騙者以
      蒐集之人頭帳戶，作為詐欺之轉帳帳戶，業經報章媒體時
      有報導，因此交付帳戶予非親非故之人，受讓人將持以從
      事財產犯罪，作為收受、提領詐騙款項，製造金流斷點之
      工具，已屬一般智識經驗之人所能知悉或預見。我國不僅
      申辦金融帳戶手續簡易，金融機構所設置之分行、自動櫃
      員機等亦十分密集，提領款項並無何困難之處，倘非涉及
      不法，為藉此取得不法犯罪所得，且隱匿背後主嫌身分，
      以逃避追查，殊無特別支付高額報酬，借用他人帳戶，並
      使該他人提領款項交付之必要。而被告於本案案發時已30
      歲，高中肄業之智識程度，自18歲起開始工作，曾任工廠
      包裝組裝工作、人力銀行或網路社團之打工工作（見本院
      110年度金訴字第59號卷第139、140頁、桃園地檢署110年
      度偵字第4554號卷16頁），足見其智識正常，且有相當社
      會經驗，對於上情實難諉為不知。是被告對於提供帳戶供
      不明人士使用，很可能作為詐欺集團之人頭帳戶，其依指
      示領款、交款很可能係為詐欺集團提領、交付詐騙贓款一
      事，應有所預見。
　２、被告在網路臉書某社團找工作，用LINE以「李育豪」聯繫
      後，得知工作內容為被告提供其個人帳戶供匯入款項使用
      ，並依「李育豪」指示提領匯入該帳戶之款項，再依指示
      交款予「李育豪」派來之專員，其即可獲取提領金額之4％
      作為報酬一情，業經被告於警詢、偵訊、本院準備程序及
      審理程序供承在卷。可見被告的工作為臨時受通知而提款
      及交款，亦僅限於提款及交款之事務，且其從未實際接觸
      指示其提領款項之「李育豪」，而其從事者係不需任何基
      本技能，時間、勞力成本極低之傳遞現金工作，卻能取得
      提領款項4％的高額報酬。參諸現今臺灣社會金融機制發達
      ，自動提款機設置覆蓋率極高，而金融機構間相互轉帳或
      各種支付工具、管道極為快速、安全、便利，而被告所從
      事者竟係特別以獨立之薪資或報酬，從事僅有單一業務內
      容之工作，此依通常智識程度、具社會經驗之人判斷，自
      會心生懷疑，且由此等合作模式，其經手款項顯然具有不
      能透過帳戶轉帳之金流隱密性，又有必須隨時、立即傳遞
      之急迫性，並刻意隱藏金流終端之真實身分，是被告實可
      預見匯入其前開2帳戶、由其所提領、交付之款項應係「
      李育豪」違法取得之犯罪所得。況被告於偵訊中及本院審
      理時亦自承：當初與「李育豪」聯繫時，其有詢問「李育
      豪」此工作是否合法等語，衡情若非被告心中有所懷疑，
      何以會特別詢問「李育豪」工作合法與否，益徵其主觀上
      對匯入其上開2帳戶而由其提領、交付之款項係詐欺犯罪
      所得，「李育豪」、專員利用其行為完成詐欺取財犯罪及
      隱匿該等犯罪所得去向，自當有所預見。
  ３、「李育豪」雖自稱是經營虛擬貨幣須被告提供帳號供綁定
      帳戶使用，然此僅係「李育豪」之片面之詞，被告並未要
      求「李育豪」提出任何讓人足以憑信之資料，被告與「李
      育豪」間亦未有一般求職所需的面試過程，其更未實際接
      觸指示其提領款項之「李育豪」，又未求證何以單純提供
      帳戶、從事領款、交款等簡單工作即可獲取高額報酬，復
      未詢問何以經營虛擬貨幣交易竟需其提款後再將該等現金
      交予專員以傳遞交付予「李育豪」，實與常情有違。再者
      ，被告於本院審理時自承：其不認識前來向其取款之專員
      ，依「李育豪」指示交付83萬元予專員時，並未確認對方
      身分即將領來之83萬元交予對方等語，倘被告自認其係從
      事合法工作，其提領、交付之金額既高達83萬元，且其係
      依所提領金額之4％計算其報酬，其當會十分在意有無達成
      工作內容之要求，是否有將領來之款項交予「李育豪」派
      來之人，絕無可能未經確認對方身分即交付款項予對方之
      理。凡此種種顯與常理有違之疑點，被告卻容認不予理會
      ，進而提供帳戶並依指示領款、交款。參以被告於偵訊中
      曾稱：其當時只想先賺到錢，能試就試，才會提供帳戶予
      陌生人使用並依指示提款交款等語，益徵被告對於前開2
      帳戶係作為詐欺集團之人頭帳戶及其提領、交付者均係詐
      欺集團詐騙之犯罪所得，其將該等款項提領後交予專員之
      行為，將導致無從或難以追查前揭犯罪所得流向之結果乙
      節，其雖非積極欲求此結果之發生，惟仍容任該結果發生
      。
  ４、綜上，被告依指示提供前開名下之2帳戶，且所提領、轉交
      該等帳戶內之金錢，均係「李育豪」所屬詐欺集團詐欺所
      得之款項，其提領後交予專員，客觀上已製造該詐欺犯罪
      所得金流斷點，實質上使該犯罪所得嗣後之流向不明，達
      成隱匿犯罪所得去向之效果，妨礙該詐欺集團犯罪之偵查
      ，既未逸脫其可預見之範圍，則其為獲取高額報酬，仍依
      指示提供帳戶、提領、交付款項，堪認其係基於與「李育
      豪」、專員共同詐欺取財及共同隱匿該犯罪所得去向之不
      確定故意之犯意聯絡，而為本案犯行甚明。
  ５、被告係與「李育豪」接洽聯繫，提供其上開2帳號予「李育
      豪」，依「李育豪」指示提領詐騙款項後，復依「李育豪
      」指示而當面交付款項予專員乙節，業如前述。雖被告於
      本院訊問時、準備程序及審理中辯稱：因從頭到尾用LINE
      與其聯絡者僅「李育豪」1人，所以其覺得專員就是「李
      育豪」等語，然被告於警詢、偵訊中均供稱：其在臉書社
      團找工作，經與對方以LINE對話，對方要其提供帳戶並幫
      忙將帳戶內之款項提領出來，再將錢交予對方之專員等語
      ；其中於109年10月15日檢察事務官詢問時並供稱：對方L
      INE暱稱是「李育豪」，對方先要其去領28萬元，當日其
      又依對方電話指示領54萬元（應為55萬元，見桃園地檢署
      110年度偵字第4554號第16頁、110年度發查字第696號卷
      第8頁），其與對方約好於當日下午3時30分許，在其提款
      之台新銀行桃園分行對面，有人會來向其拿取28萬元及54
      萬元現金，與其聯繫之人跟來拿錢之人不一樣，與其聯繫
      者係約30歲之男性，其沒有見過面，都是以LINE通話功能
      聯繫，來拿錢者是看起來沒有超過30歲之男性、很痩，這
      2名男子其都不認識，也不知道渠等之真實姓名等語；於
      本院準備程序中則供稱：其之前覺得「李育豪」與來向其
      拿錢之專員係不同人，是因為二者聲音不一樣，後來其想
      了很久，如果是另外一個人來跟其拿錢，他應該用另外一
      個人（即跟其拿錢之人）的LINE跟其聯絡，但從頭到尾都
      只有一個「李育豪」跟其以LINE聯絡，其只有跟「李育豪
      」通過一次LINE語音電話，雖然其有跟來拿錢的人說過話
      ，但不多，再加上戴口罩，所以其不確定該人是不是「李
      育豪」等語。由上可知，被告與「李育豪」聯繫接洽工作
      內容之初，「李育豪」即告知被告領出款項後，須再將之
      交予專員，而被告有與「李育豪」LINE語音通話，亦曾與
      專員面對面說話，是其自然可以分辨「李育豪」、專員2
      人之聲音，且被告於109年10月15日檢察事務官詢問時清
      楚交待其認為二者係不同人之原因，顯見前來向被告拿取
      現金83萬元之專員確非「李育豪」本人，本件詐欺告訴人
      吳春慧等2人之詐欺集團不詳成員確有2人以上，且被告主
      觀上亦知悉本件有其、「李育豪」及專員3人以上參與本
      案詐欺取財犯行一情，應可認定，益徵被告所辯如果專員
      是另外一個人，應該用另外一個人的LINE跟其聯絡，所以
      其覺得專員就是「李育豪」云云，為臨訟卸責之詞，不足
      採信。
 ６、綜上所述，被告所辯顯係卸責之詞，不足採信，本件事證明
     確，被告犯行堪予認定，應依法論科。
三、論罪科刑：
（一）罪名及罪數
　１、核被告所為，均係犯刑法第339條之4第1項第2款之3人以上
      共同詐欺取財罪及洗錢防制法第14條第1項之一般洗錢罪
      。
  ２、被告、「李育豪」及專員，有犯意聯絡及行為分擔，應論
      以共同正犯。
  ３、被告於附表所示之提款時間、地點，多次提領同一告訴人
      款項之行為，係於密接時間而為，手法相同，且侵害同一
      法益，各次提領行為之獨立性極為薄弱，依一般社會觀念
      ，在時間差距上，難以強行分開，在刑法評價上，以視為
      數個舉動接續施行，合為包括一行為予以評價較為合理，
      應論以接續犯。
  ４、被告以一行為犯3人以上共同詐欺取財及洗錢2罪名，為想
      像競合犯，應依刑法第55條規定，從一重之3人以上共同
      詐欺取財罪處斷。
  ５、被告所犯如附表編號1、2所示各次加重詐欺取財之犯行，
      係侵害各該編號所示告訴人之獨立財產監督權，被告就所
      犯2次犯行間，犯意各別，行為互殊，應予分論併罰。
（二）爰以行為人之責任為基礎，審酌被告不思以正當途徑獲取
      財物，竟為貪圖輕易獲得金錢，無視近年來詐欺案件頻傳
      ，行騙手段日趨集團化、組織化、態樣繁多且分工細膩，
      每每造成廣大民眾受騙，損失慘重，仍與「李育豪」及專
      員共同為數次詐欺犯行，致告訴人吳春慧等2人受有如附
      表所示之金錢損失，亦紊亂社會秩序，所為實不可取，且
      至今未與告訴人吳春慧等2人達成和解或賠償渠等損失，
      始終否認犯罪之犯後態度，復審酌被告犯罪之動機、目的
      、手段兼衡其自陳為高中肄業之智識程度、家庭經濟狀況
      小康等一切情狀，分別量處如附表編號1、2「罪名及宣告
      刑」欄所示之刑。又被告所犯如附表所示之2次加重詐欺
      取財罪，犯罪方式與態樣，均屬雷同，侵害同種類法益，
      各次犯行之時間，亦極為接近，為免被告因重複同種類犯
      罪，因實質累加之方式定應執行刑，致使刑度超過其行為
      之不法內涵，而違反罪責原則，爰就被告所犯上開2次加
      重詐欺取財罪部分，定應執行刑為有期徒刑1年8月，以資
      懲儆，並免失之苛酷。
四、沒收：
　　按犯罪所得之沒收、追繳或追徵，在於剝奪犯罪行為人之實
    際犯罪所得（原物或其替代價值利益），使其不能坐享犯罪
    之成果，以杜絕犯罪誘因，若無犯罪所得，自不生剝奪利得
    之問題。被告供稱未因本案取得任何金錢，卷內復無證據可
    認被告有分得上開犯罪所得或獲有其他報酬，難認被告有任
    何犯罪所得，自無從宣告沒收。
五、依刑事訴訟法第299條第1項前段，判決如主文。
本案經檢察官蕭佩珊提起公訴及追加起訴，檢察官洪鈺勛到庭執
行職務。
中　　華　　民　　國　　110 　年　　12　　月　　24　　日
                  刑事第十三庭審判長法  官  潘怡華
                                    法  官  簡方毅
                                    法　官　王兆琳
以上正本證明與原本無異。
如不服本判決，應於判決送達後20日內向本院提出上訴書狀，並
應敘述具體理由，未敘述上訴理由者，應於上訴期間屆滿後20日
內向本院補提理由書（均須按他造當事人之人數附繕本），切勿
逕送上級法院。
告訴人或被害人不服本判決，應具備理由請求檢察官上訴，上訴
期間之計算係以檢察官收受判決正本之日期為準。
                                    書記官　鄭哲霖
中　　華　　民　　國　　110 　年　　12　　月　　24　　日
附錄論罪科刑法條全文：
刑法第339條之4
犯第339條詐欺罪而有下列情形之一者，處1年以上7年以下有期
徒刑，得併科100萬元以下罰金：
一、冒用政府機關或公務員名義犯之。
二、3人以上共同犯之。
三、以廣播電視、電子通訊、網際網路或其他媒體等傳播工具，
    對公眾散布而犯之。
前項之未遂犯罰之。
洗錢防制法第14條
有第2條各款所列洗錢行為者，處7年以下有期徒刑，併科新臺幣
500萬元以下罰金。
前項之未遂犯罰之。
前二項情形，不得科以超過其特定犯罪所定最重本刑之刑。

附表：
編號 被害人 詐欺方式 匯款時間 匯款金額（新臺幣，下同） 轉入帳戶 提款時間 提款地點 提領金額 罪名及宣告刑 1 吳春慧（提出告訴） 詐欺集團男性成員於108年12月17日上午11時5分許，撥打電話予吳春慧，佯稱係吳春慧之友人急需用錢，致吳春慧陷於錯誤，而依上開詐欺集團成員之指示於右揭時間匯款。 108 年12月18日下午1時8分許 55萬元。 陳怡璇郵局帳戶 108年12月18日下午1時55分許      108 年12月18日下午2時2分許  108年12月18日下午2時4分許  108年12月18日下午2時5分許 桃園市○○區○○路000○0號桃園民生路郵局（下稱桃園民生路郵局）  桃園民生路郵局    桃園民生路郵局    桃園民生路郵局 42萬元。（臨櫃）        6萬元。 （ATM提款）   6萬元。 （ATM提款）   1萬元。 （ATM提款） 刑法第339條之4 第1項第2 款之罪，處有期徒刑1 年3月。 2 黃春枝（提出告訴） 詐欺集團之女性成員於108年12月18日上午10時28分許，撥打電話予黃春枝，佯稱係黃春枝之姪女，急需用錢，致吳春慧陷於錯誤，於右揭時間，將其夫裘堅忍帳戶內之金錢匯款至上開詐欺集團成員指定之帳戶。 108 年12月18日上午11時32分許    28萬元。     陳怡璇台新銀行帳戶          108年12月18日中午12時40分許      108年12月18日中午12時45分許    108年12月18日中午12時47分許 桃園市○○區○○路000號台新銀行桃園分行（下稱台新銀行桃園分行）  桃園市○○區○○路000○0號統一超商興武門市  台新銀行桃園分行  20萬元。 （臨櫃）        2萬元。 （ATM提款）     6萬元。 （ATM提款） 刑法第339條之4 第1項第2 款之罪，處有期徒刑1 年5月。